臺灣高等法院民事裁定　　　　　　　　　100年度抗字第440號
抗　告　人　吳明哲
相　對　人　臺灣土地銀行股份有限公司
法定代理人　蘇樂明
代　理　人　林國椿
上列當事人間請求假扣押事件，抗告人對於中華民國100年1月24
日臺灣板橋地方法院100年度全字第18號裁定，提起抗告，本院
裁定如下：
    主  文
原裁定廢棄。
相對人在原法院之聲請駁回。
聲請及抗告費用由相對人負擔。
    理  由
一、按債權人就金錢請求或得易為金錢請求之請求，欲保全強制
    執行者，固得聲請假扣押，惟此項聲請，依新修正民事訴訟
    法第526條第1項及第2項規定，對於請求之原因及假扣押之
    原因均應釋明之，如釋明不足，而債權人陳明願供擔保或法
    院認為適當者，法院始得定相當之擔保，命供擔保後為假扣
    押。所謂假扣押之原因，依同法第523條規定，係指日後有
    不能強制執行或甚難執行之虞，或應在外國為強制執行之情
    形，例如債務人浪費財產，增加負擔，或就財產為積極之不
    利益處分，將成為無資力之狀態，或將移往遠地、逃匿無縱
    、隱匿財產等，是債權人就假扣押之原因有釋明之義務，即
    須提出可使法院信其主張為真實之證據，必待釋明有所不足
    ，而債權人陳明願供擔保或法院認為適當者，法院始得定相
    當之擔保，命供擔保後為假扣押。債權人不得未為任何釋明
    ，而全以擔保代其釋明之責，且如釋明不足無法由債權人供
    擔保以補足之，法院仍應駁回債權人之聲請，非一經債權人
    陳明願供擔保，即當然准為假扣押。
二、經查相對人主張第三人余瑞欽為第三人越慶企業有限公司（
    下稱越慶公司）向其借款新臺幣（下未註明幣別者同）120
    萬元、80萬元、美金20萬元之連帶保證人，嗣因越慶公司未
    依約於民國（下同）88年1月16日1次償還，相對人乃於89年
    間就越慶公司所欠本金509萬7,237元，及自89年8月30日起
    算之利息暨違約金，對渠等取得執行名義，並聲請強制執行
    ，詎余瑞欽於91年2月25日將其所有坐落臺北市○○區○○
    段1小段793地號土地及其上同段755建號建物（下稱系爭不
    動產），設定最高限額200萬元之第3順位抵押權（下稱系爭
    抵押權）予抗告人，嗣系爭不動產經臺灣臺北地方法院98年
    度司執字第95158號強制執行事件予以拍賣，並就賣得價金
    製作分配表，抗告人因系爭抵押債權受分配200萬元，惟依
    抗告人所提債權證明即其借據所載借款日期均在系爭抵押權
    設定登記之前，余瑞欽設定系爭抵押權之行為應屬無償行為
    ，有害相對人之債權，相對人自得依民法第244條規定訴請
    撤銷等語，並提出臺灣臺北地方法院92年7月27日北院錦92
    執酉字第6369號債權憑證、系爭不動產登記謄本、臺灣臺北
    地方法院民事執行處99年8月3日北院木98司執酉字第95158
    號函、執行金額計算書分配表、分配結果彙總表、借據等影
    本為證（見原法院卷第9-31頁），固已釋明本件假扣押請求
    之原因（至於系爭不動產經執行法院拍賣後，系爭抵押權依
    強制執行法第98條第3項規定即已消滅，似無從再行訴請撤
    銷，然此為其訴有無理由之範疇，非本件假扣押程序所得審
    酌）。惟相對人就抗告人有何日後不能強制執行或甚難執行
    之虞之假扣押原因部分，僅於原法院之民事假扣押裁定聲請
    狀及經本院再命對抗告人之抗告表示意見所提之答辯狀仍僅
    均稱為免抗告人於上開本案訴訟終結前領取其受分配之200
    萬元，而發生請求標的之現狀變更，致日後不能強制執行或
    恐甚難執行云云（見原法院卷第5頁、本院卷第18、19 頁）
    ，核仍未釋明抗告人領取其受分配之200萬元有何浪費財產
    、增加負擔，或就其財產為不利益之處分將成為無資力，甚
    至將移住遠方或逃匿情事，致日後不能強制執行或恐甚難執
    行之假扣押原因，揆諸上開說明，相對人假扣押之聲請，礙
    難准許。原法院逕予准許，自有未洽。抗告意旨指摘原裁定
    不當，聲明廢棄，為有理由，爰由本院將原裁定廢棄，並駁
    回相對人在原法院之聲請。
三、據上論結，本件抗告為有理由，爰裁定如主文。
中    華    民    國   100    年    5     月    26    日
                    民事第十九庭
                        審判長法  官  魏麗娟
                              法  官  黃明發
                              法  官  李媛媛
正本係照原本作成。
本裁定除以適用法規顯有錯誤為理由外，不得再抗告。如提起再
抗告，應於收受後10日內委任律師為代理人向本院提出再抗告狀
。並繳納再抗告費新台幣１千元。
中    華    民    國   100    年    5     月    27    日
                              書記官  李華安